臺灣桃園地方法院刑事判決　　　　　　　　　　　　九十一年度交易字第四九號
　　公　訴　人　臺灣桃園地方法院檢察署檢察官
　　被　　　告　乙○○
右列被告因過失傷害案件，經檢察官提起公訴（九十一年度偵字第四九八七號），本
院判決如左：
    主      文
乙○○因過失傷害人，處拘役拾日，如易科罰金以佰元折算壹日。
    事      實
一、乙○○於民國九十一年二月十九日晚間，駕駛ＫＢ－五三五一號自小客車搭載友
    人劉淑芬沿桃園縣八德市○○路由鶯歌往八德方向行駛。迨當晚十時許，其途經
    該路與和平路五二八巷之交岔口路前，因欲右轉進入巷內，遂擬先變換其行車動
    線偏朝右前斜行俾至路口時得順利右轉，此際，其本應隨時注意其車旁及前後其
    他車輛之行進狀況，並與他車保持必要之安全距離以便能隨時採取必要之安全措
    施，且避免因而與他車發生碰撞致他車駕駛人橫生不測之損害，當時復無不能注
    意之情事，詎疏未注意，即貿然變換其行車動線朝右前斜行，值此，對向車道恰
    有魏清富駕車趨近該路口並欲左轉，乙○○為讓之先行，乃依循車行動線而以車
    身右斜之方式在路口前暫停等候，此時，適丙○○騎駛ＭＦ七－九七七號機車沿
    張某之同向右後方直行而來，亦疏未注意車前狀況致碰撞張某右斜停放之自小客
    車。丙○○頓時人、車倒地並因此受有肝臟撕裂傷、右側近端股骨骨折之傷害。
    事發後，乙○○於其犯情被職司犯罪偵查之機關發覺前，旋向據報趕赴現場處之
    員警甲○○自承為其駕車肇事而受裁判。
二、案經被害人丙○○訴由台灣桃園地方法院檢察署檢察官偵查起訴。
    理      由
一、訊據被告乙○○，坦稱駕車於前開時、地，與告訴人丙○○發生車禍致告訴人受
    有傷害等情不諱，並經告訴人丙○○及證人劉淑芬、魏清富各指訴或述明在卷，
    且有警製道路交通事故調查報告表一份、事發路口暨二車車損照片共二十二幀在
    卷可憑。再者，告訴人係因本件車禍致受有肝臟撕裂傷、右側近端股骨骨折之傷
    害乙節，則有三軍總醫院附設民眾診療服務處診斷證明書影本一存卷足佐。次查
    ，事發當時雖係夜間惟有照明，道路無障礙物且視距良好等各情，亦有前揭卷存
    事故調查報告表所載可稽。又查，證人劉淑芬於本院調查時結證稱：當時開到巷
    口我們本來是要右轉進去，剛好對向有一台車（指魏清富之車）要左轉，我們就
    停下來等要讓他先過，結果那部車他也停下來等：：：後來我就聽到碰的一聲：
    ：：（我們的車）是停在面對巷口的右緣，車頭並未進入巷口，車身沒有跨越邊
    線等語，核與證人魏清富於本院審理時結證稱：被告的車是我的對向，當被告走
    到巷口時，他要右轉，我有看到被告打方向燈，然後我也要左轉那巷口，被告比
    我先到路口有停下來：：：被告停下後：：：就跟機車發生碰撞：：：（被告）
    的車還在車道上靠近白線，但還未跨過白線：：：是被告停車時，機車才撞過來
    等語相符，準此，固可認被告辯稱其原擬右轉進入巷內，惟因對向車道恰有魏清
    富駕車趨近該路口並欲左轉，其為讓之先行，乃在路口前暫停等候，事發時，其
    車係靜止狀態且未跨越路面邊線，係告訴人騎機車自撞其車等情非虛，然查，據
    卷存二車車損照片所示，事發後，被告所駕自小客車之右前車門下方近車門與右
    前葉子板之接縫處有明顯凹陷，至告訴人之機車則係前輪蓋左側碎裂，因之，依
    此車損狀況，可見二車係呈斜角度撞擊，易言之，即於事發前，二車並非皆為筆
    直朝前，必有其中一車之車身或動線係呈偏斜狀，第查，被告既欲右轉，則依一
    般駕駛習慣，必自路口前之一段距離即開始變換行車動線偏朝右前方斜行，俾待
    至路口時得順利右轉，況停車時，被告之車係「靠近路面邊線」，此據證人魏清
    富於本院審理時陳明，業見前述，由是亦見被告果有朝右斜行之情，因之，於車
    停時勢必依循車行動線而以車身右斜之方式停放，抑且，證人魏魏富於本院審理
    時並結證稱：（你是否看到被告一路打方向燈然後開到這位置停下來？）是，我
    想他是不敢轉，因為後面機車車速太快：：：（機車是跟在被告的車旁還是跟在
    被告車後？）是一前一後等語，言下之意，顯謂被告亮起方向燈駕車前行之際，
    告訴人係騎機車在其後方一路飛快疾馳跟進之情，佐此狀，是見告訴人指稱其當
    時係與被告同向直行等語屬實，職是，既為一路直行前進，非甫自路邊起步進入
    車道，則其車行動線必然筆直朝前，要無偏斜之可能，則究係何車之車身或動線
    偏斜，顯已不言可喻，自非被告之車莫屬，從而綜此各端，被告係以車身右斜之
    方式在路口前暫停等候之情，堪可認定。被告辯稱「停車時，車身是直的」云云
    ，顯違事實，不足採信。至證人魏清富證稱：（停車時，被告之）車身是直的云
    云，諒係因當時係在對向，與被告之車尚存一段距離且觀察角度不佳致有誤認，
    亦非可採。又查，證人劉淑芬於本院調查時並結證稱：我們就停下來等，要讓他
    （指魏清富）先過，結果那部車他也停下來等，我就講說奇怪，他怎麼還不過來
    ，後來，我就聽到碰的一聲等語，稽以被告於本院調查時供明：他（指魏清富）
    也停下來：：：那劉淑芬就問我說我們要讓他轉，他怎麼不轉，之後，就聽到碰
    的一聲等語，同指係魏某亦停車後，經劉女對此發出不解之疑嘆，其後方發生車
    禍之情，佐此狀，亦徵劉女之此部分證述屬實，職是，自被告停車後以迄魏清富
    停車再經劉女出言質疑此情至其後告訴人騎車碰撞為止，此期間必已耗費相當之
    時間，因之，被告並非於停車之轉瞬間隨遭告訴人騎車撞及之情，至為彰明。
    證人魏清富於本院審理時結證稱：被告停下後，差不多一秒鐘就跟機車發生碰撞
    云云，顯係囿於個人對時間之感受、研判能力致有所失真、誤解之結果，其此部
    分之證詞自非可採。
二、按汽車行駛時，駕駛人應注意兩車併行之間隔，並隨時採取必要之安全措施，在
    快慢車道間變換車道時，應注意安全距離，及轉彎車應讓直行車先行，道路交通
    安全規則第九十四條第三項、第九十七條第五款及第一百零二條第六款分別定有
    明文。揆其法意，厥指汽車駕駛人於欲變換其行車動線前，應隨時注意其車旁及
    前後其他車輛之行進狀況，並與他車保持必要之安全距離俾能隨時採取必要之安
    全措施，以避免與他車發生碰撞而致使他車駕駛人橫生不測之損害。易言之，汽
    車駕駛人欲變換其行車動線前，即負有應隨時注意其他車輛行進狀況並與其保持
    安全距離之注意義務，不以欲變換車道或轉彎時為限。本件被告乙○○雖末開始
    進行右轉且仍在原行車道上，惟其既已駕車偏朝右前斜行變換行車動線，其後，
    更係依循車行動線而以車身右斜之方式在路口前暫停，是依其所為之行止，顯已
    侵及同車道右後方直行車輛之前行路權，對之構成路障而有發生碰撞之危險，因
    之，被告於變換動線前，依法即負有上開注意義務，而當時係夜間有照明，道路
    無障礙物且視距良好，其視線、視野自屬清淅無礙，當能確切掌握各方人、車之
    動態，顯無不能注意之情事，茲竟未注意及在其右後方有告訴人騎機車沿同向直
    行而來之路況，貿然驅車偏朝右前斜行，嗣並以車身右斜之方式停放致構成直行
    車輛之路障而肇生本件車禍，其有過失極明。次按，汽車行駛時，駕駛人應注意
    車前狀況，並隨時採取必要之安全措施，道路交通安全規則第九十四條第三項規
    定甚明，告訴人騎機車直行之際，依法亦負有該項注意義務，況被告於欲右轉前
    已有亮起方向燈預促他車注意，告訴人顯可輕易知悉前車有變換動線之可能，甚
    且，自被告停車以迄告訴人撞及為止，亦已經過相當之時間，則在被告車停之前
    ，告訴人與之自仍有相當之距離，是以在時間及空間上，告訴人顯擁有充足之餘
    裕可資注意前方車況並採取因應措施以避免發生車禍，從而告訴人並非不能注意
    ，詎其疏未注意，逕自騎車前行致生本件車禍，固堪認告訴人與有過失，惟究未
    能據此解免被告疏失之咎。告訴人又係因本件車禍受有如上傷害，其所受之傷害
    與被告之過失行為間，顯有相當因果關係，被告自應負過失傷害之責。綜述，本
    件事證已明，被告犯行洵堪認定，應依法論科。
三、核被告乙○○所為，係犯刑法第二百八十四條第一項前段之過失傷害罪。查事發
    後，被告於其犯情被職司犯罪偵查之機關發覺前，旋向據報趕赴現場處理之員警
    甲○○自承為其駕車肇事而受裁判乙節，業據尹員於本院調查時述明，合於自首
    之要件，應依刑法第六十二條前段規定，減輕其刑。審酌被告犯後態度，過失情
    節之輕重，告訴人與有過失，且係在被告一路打方向燈預示欲右轉及待停車後經
    過相當時間始騎車追撞，顯見告訴人係極端怠於注意車前狀況，是其此種漫不經
    心之駕車態度，過失情節尤重於被告，告訴人所受傷害之輕重等情狀，量處如主
    文所示之刑，並諭知易科罰金之折算標準。
據上論斷，應依刑事訴訟法第二百九十九條第一項前段，刑法第二百八十四條第一項
前段、第六十二條前段、第四十一條第一項前段，罰金罰鍰提高標準條例第一條前段
、第二條，判決如主文。
本案經檢察官鄭重文到庭執行職務。
中      華      民      國    九十一    年      十      月     十五     日
                              臺灣桃園地方法院交通法庭
                                  法  官  蔡榮澤
右正本證明與原本無異。
如不服本判決，應於判決送達後十日內向本院提出上訴狀( 應附繕本 )。
                                  書記官  何慧娟
中      華      民      國    九十一    年      十      月     十六     日
附本件論罪科刑依據之法條：
刑法第二百八十四條第一項
因過失傷害人者，處六月以下有期徒刑、拘役或五百元以下罰金，致重傷者，處一年
以下有期徒刑、拘役或五百元以下罰金。
